【裁判字號】    99,訴,905
【裁判日期】    990713
【裁判案由】    確認分配款所有
【裁判全文】
臺灣士林地方法院民事判決               99年度訴字第905號
原      告  丙○○
            甲○○
            丁○○
共      同
訴訟代理人  方智雄律師
被      告  乙○○
            戊○○
上列當事人間確認分配款所有事件，本院判決如下：
    主      文
原告之訴駁回。
訴訟費用新臺幣貳萬仟捌佰陸拾玖元由原告負擔。
    事實及理由
一、本件原告起訴主張：本院87年度執字第5346號拍賣抵押物強
    制執行事件（下稱「系爭執行事件」）之執行標的物：坐落
    臺北市○○區○○段三小段616 地號土地及其地上建物：門
    牌臺北市○○區○○街278 號1 、2 、3 、4 樓房屋（下合
    稱「系爭不動產」，分別則稱「系爭1 樓房地」、「系爭2
    樓房地」、「系爭3 樓房地」、「系爭4 樓房地」），原屬
    訴外人吳麗卿、吳庭瑞2 人共有，被告戊○○則於民國87年
    5 月21日以總價新臺幣（下同）2,900 萬元買受系爭不動產
    ，並將系爭1 樓房地借用其夫即被告乙○○之名義，信託登
    記為乙○○所有。嗣戊○○將系爭2 樓房地、系爭3 樓房地
    及系爭4 樓房地分別售予原告丙○○、甲○○及丁○○所有
    ，並向原告收取部分價金每人各300 萬元，嗣因戊○○未清
    償系爭不動產於出售原告前所欠訴外人臺灣中小企業銀行之
    抵押借款本息1,222 萬4,702 元，故臺灣中小企業銀行聲請
    本院以87年度拍字第1673號裁定准許拍賣系爭不動產，並由
    本院87年度執字第5346號拍賣抵押物事件強制執行，嗣由訴
    外人蕭上霖拍定，致原告喪失向戊○○購買之系爭2 、3 、
    4 樓房地所有權，而受有重大損害，原告乃訴請戊○○賠償
    原告每人各300 萬元及法定遲延利息，經臺灣高等法院94年
    度重上更(二)字第98號民事判決、最高法院95年度臺上字第10
    70號民事判決原告勝訴確定。而系爭執行事件於99年6 月30
    日所製作之分配表（下稱「系爭分配表」），將拍賣系爭不
    動產所得價金於清償債務後之剩餘款分配予系爭不動產原所
    有人之原告及乙○○，惟因其中次序5 乙○○所受分配款23
    0 萬4210元（下稱「系爭分配款」），係戊○○將系爭1 樓
    房地信託登記予乙○○名下始受該剩餘款之分配，實則系爭
    1 樓房地應屬戊○○所有，系爭分配款亦應屬戊○○所有。
    因原告對戊○○尚有本金900 萬元及法定遲延利息之債權未
    受清償，欲對戊○○信託登記於乙○○名下之系爭分配款為
    強制執行，惟因受分配名義人為乙○○，須經判決確認系爭
    分配款屬戊○○所有後，才能予以執行，是原告有即受確認
    判決之法律上利益。為此，訴請確認系爭分配款屬被告戊○
    ○所有等語。
二、按信託行為，係指信託人將財產所有權移轉與受託人，使其
    成為權利人，以達當事人間一定目的之法律行為而言；在信
    託人終止信託契約前，受託人並無返還受託物之義務。必俟
    信託人終止信託關係後，始得請求受託人返還信託財產，受
    託人僅負有將信託財產返還予信託人之義務（最高法院86年
    度臺上字第3454號判決意旨參照）。是於信託關係存續中，
    受託物之所有權固為受託人所有，縱於信託關係終止後，而
    於受託人返還受託物與信託人之前，受託物仍屬受託人所有
    ，信託人不過享有請求受託人返還信託物之債權而已，非謂
    信託關係一旦終止，信託財產即當然屬於信託人所有。經查
    ，原告主張戊○○將系爭1 樓房地信託登記予乙○○一節，
    縱屬實在，惟於戊○○終止其與乙○○間之信託關係，且乙
    ○○將系爭1 樓房地所有權或其換價所得返還予戊○○之前
    ，上開信託財產仍屬乙○○所有，而非戊○○所有，是原告
    主張系爭1 樓房地換價所得之剩餘款即系爭分配款應屬戊○
    ○所有等情，顯屬無據。
三、次按原告之訴，依其所訴之事實，在法律上顯無理由者，法
    院得不經言詞辯論，逕以判決駁回之，民事訴訟法第249 條
    第2 項定有明文。而所謂原告之訴，依其所訴之事實，在法
    律上顯無理由者，係指依原告於訴狀內記載之事實觀之，在
    法律上顯然不能獲得勝訴之判決者而言（最高法院62年臺上
    字第845 號判例意旨參照）。本件原告訴請確認系爭分配款
    為戊○○所有，縱僅依原告之起訴狀內所記載之事實觀之，
    在法律上亦顯然不能獲得勝訴之判決，爰不經言詞辯論，逕
    以判決駁回之。
四、本件訴訟費用額確定為2 萬3,869 元（即原告預繳之第一審
    裁判費），並應由原告負擔。
據上論結，原告之訴為顯無理由，依民事訴訟法第249 條第2 項
、第78條、第85條第1 項前段、第87條第1 項，判決如主文。
中    華    民    國    99    年    7     月    13    日
                  民事第三庭  法  官  張國勳
以上正本證明與原本無異。
如對本判決上訴，應於判決送達後20日內向本院提出上訴狀；若
委任律師提起上訴者，應一併繳納上訴審裁判費，否則本院得不
命補正逕行駁回上訴。
中    華    民    國    99    年    7     月    14    日
                              書記官  蔡岳霖

司法院資訊處製作；財團法人民間司法改革基金會備份。
